【裁判字號】    87,訴,1310
【裁判日期】    890419
【裁判案由】    清償債務
【裁判全文】
臺灣桃園地方法院民事判決  八十七年度訴字第一三一０號
    原      告  甲○○
    被      告  乙○○
右當事人間請求清償債務事件，本院判決如左：
    主    文
原告之訴駁回。
訴訟費用由原告負擔。
    事    實
甲、原告方面：
  一、聲明：被告應給付原告新台幣（下同）二百五十七萬二千元及自起訴狀繕本送
      達翌日起至清償日止，按年息百分之五計算之利息，並願供擔保請准宣告假執
      行。
  二、陳述：被告乙○○於民國（下同）八十五年期間，以開立富賸資訊股份有限公
      司（下稱富賸公司），急需週轉金為名，陸續向原告借款，並稱公司經營良好
      順利，有厚利可圖，必如期返還所借款項，原告不疑有他，即陸續借予，前後
      合計有二百五十七萬二千元，惟查各次借款陸續屆至清償期，被告卻故為賴債
      ，分文未清，經原告一再追討，被告僅於八十六年四月八日書立一紙清償債務
      證明書書面字據願於八十六年五月八日前全數返還，但期限屆至，竟仍未為置
      理，雖原告一再追討，迄今仍未獲清償，不得已請求如訴之聲明。
  三、證據：提出清償債務證明書影本乙紙、支票及其退票理由單影本三紙等為證。
乙、被告方面：
  一、聲明：求為判決如主文所示。
  二、陳述：清償債務證明書係原告偽造，被告並未向原告借款二百五十七萬二千元
      ，反而是原告向被告經營之富賸公司借款，前後總計一百三十四萬九千九百九
      十三元，原告且將被告所訂購之賓士汽車違法出售得款六十萬元。
  三、證據：提出附表乙件、立據影本乙紙、支票影本七紙、合約書影本乙紙、本票
      影本乙紙、經濟部工廠登記證影本乙紙、股東繳納股款明細表乙份、富賸公司
      設立登記資本額查核報告書影本乙份、富賸公司資產負債表、存摺封皮影本乙
      份等為證。
丙、本院依職權調閱臺灣桃園地方法院檢察署八十六年度偵字一三六一、六０八０、
    八四０八號、八十六年度偵緝字二九二號、八十七年度偵字一五一三號偵查卷宗
    、本院八十七年度訴字四五四號刑事卷宗參考。
    理    由
一、原告起訴主張被告乙○○於八十五年期間，以開立富賸公司，急需週轉金為名，
    陸續向原告借款，並稱公司經營良好順利，有厚利可圖，必如期返還所借款項，
    原告不疑有他，即陸續借予，前後合計有二百五十七萬二千元，惟查各次借款陸
    續屆至清償期，被告卻故為賴債，分文未清，經原告一再追索，被告僅於八十六
    年四月八日書立一紙清償債務證明書書面字據願於八十六年五月八日前全數返還
    ，但期限屆至，竟仍未為置理，為此請求被告應給付原告二百五十七萬二千元及
    自起訴狀繕本送達翌日起至清償日止之法定遲延利息；被告則以清償債務證明書
    係原告偽造，被告並未向原告借款二百五十七萬二千元，反而是原告向被告經營
    之富賸公司借款，前後總計一百三十四萬九千九百九十三元，且將被告所訂購之
    賓士汽車違法出售得款六十萬元等語，資為抗辯。
二、按稱消費借貸者，謂當事人一方移轉金錢或其他代替物之所有權於他方，而約定
    他方以種類、品質、數量相同之物返還之契約。民法第四百七十四條定有明文。
    即明定消費借貸以物之交付為成立要件，亦即消費借貸為要物契約非諾成契約，
    於當事人合意外，更須交付金錢或其他代替物，以移轉其所有權於他方，始能成
    立。又當事人主張有利於己之事實者，就其事實有舉證之責任。民事訴訟法第二
    百七十七條定有明文。查本件原告主張借款二百五十七萬二千元予被告，既為被
    告所否認，則原告就二百五十七萬二千元金錢交付之事實，即負有舉證之責。
三、原告主張有借款並陸續交付原告二百五十七萬二千元之事實，固據其提出與所述
    相符之清償債務證明書影本乙紙為證，惟為被告否認，辯稱：清償債務證明書係
    原告偽造，其上被告簽名並非被告本人所親簽等語，原告嗣又改稱清償債務證明
    書上被告之簽名是其太太所代簽，因為被告說他的字太醜，但章是他自己所蓋等
    語，姑不論上開清償債務證明書之真偽，原告自稱上開借款之交付均以現金陸續
    交付，是並無證據足以證明原告有將上開款項交付被告，因民法消費借貸係要物
    契約，以物之交付為成立要件，已如前述，此部份原告之主張，揆諸消費借貸之
    法理，於法究有未合，從而，原告就有交付被告二百五十七萬二千元，此一有利
    於己之事實，既無法舉證以實其說，尚難為有利於原告之認定，是原告主張被告
    欠負其借款二百五十七萬二千元，即不足採信。
四、綜上所述，原告本於消費借貸之法律關係，請求被告應給付原告二百五十七萬二
    千元及自起訴狀繕本送達翌日起至清償日止，按年息百分之五計算之利息，即有
    未洽，應予駁回；其假執行之聲請，亦因而失所依附，不應准許。
五、本件論證已臻明確，兩造其餘之主張及答辯暨其攻擊防禦方法，因本於判決之結
    果已不生影響，本院認無一一予以論述之必要，附此敘明。
六、據上論結，本件原告之訴為無理由，依民事訴訟法第七十八條判決如主文。
中      華      民      國    八十九    年      四      月    十九      日
                                        臺灣桃園地方法院民事第二庭
~B法      官  吳幸娥
右為正本係照原本作成
如對本判決上訴須於判決送達後廿日內向本院提出上訴狀
中      華      民      國    八十九    年      四      月     二十一   日
~B法院書記官  王恬如


司法院資訊處製作；財團法人民間司法改革基金會備份。
